臺灣桃園地方法院民事裁定
111年度消債清字第55號
聲  請  人  
即  債務人  黃筠雅即黃雅蓮


上列當事人因消費者債務清理事件聲請清算，本院裁定如下：
    主  文
債務人黃筠雅即黃雅蓮自民國111年8月29日上午10時起開始清算
程序。
命司法事務官進行本件清算程序。
    理  由
一、按債務人不能清償債務或有不能清償之虞者，得依消費者債
    務清理條例（下稱消債條例）所定更生或清算程序，清理其
    債務；債務人於法院裁定開始更生程序或許可和解或宣告破
    產前，得向法院聲請清算；債務人對於金融機構負債務者，
    在聲請更生或清算前，應向最大債權金融機構請求協商債務
    清償方案，或向其住、居所地之法院或鄉、鎮、市、區調解
    委員會聲請債務清理之調解，消債條例第3條、第80條前段
    、第151條第1項定有明文。又按法院開始清算程序之裁定，
    應載明其年、月、日、時，並即時發生效力；法院裁定開始
    更生或清算程序後，得命司法事務官進行更生或清算程序，
    消債條例第83條第1項、第16條第1項前段亦有明文。
二、聲請意旨略以：聲請人即債務人因積欠債務無法清償，於民
    國110年5月25日向本院聲請消費者債務清理調解，嗣因調解
    不成立，又聲請人主張其無擔保或無優先權之債務總額為4,
    491,428元，且未經法院裁定開始更生程序或宣告破產，爰
    聲請清算等語。
三、經查：
  ㈠本條例所稱消費者，指5年內未從事營業活動或從事小規模營
    業活動之自然人；前項小規模營業指營業額平均每月20萬元
    以下者，消債條例第2條第1、2項定有明文。依財團法人金
    融聯合徵信中心之債權人清冊所示（清算卷第46頁），聲請
    人為飛騰行銷股份有限公司之董事，於聲請前5年即106年3
    月至111年4月，因聲請人自陳該公司於110年5月起已無營運
    （清算卷第354頁），則該公司自106年3月至110年4月之每
    月平均營業額為147,133元【計算式：（557,902元＋610,499
    元＋518,082元＋984,532元＋801,377元＋1,581,558元＋2,299,3
    55元＋3,333元）÷50個月】，有營業人銷售額與稅額申報書
    在卷可稽（清算卷第306至330頁）。足認聲請人雖於聲請前
    5年從事小規模營業活動，然其平均每月營業額低於20萬元
    ，揆諸前揭說明，聲請人屬從事小規模營業活動之自然人，
    自得依本條例聲請清算。
  ㈡關於前置協商之要件：聲請人以其有不能清償債務情事，向
    本院聲請債務清理前置調解，經本院以110年度司消債調字
    第270號調解事件受理在案，嗣本院司法事務官於110年10月
    7日開立調解不成立證明書（清算卷第38頁），業經本院依
    職權調閱上開卷宗核閱無訛，堪認聲請人本件之聲請已踐行
    前開法條之前置調解程序規定，本院自得斟酌卷中所提出之
    資料及調查之證據，再綜合聲請人目前全部收支及財產狀況
    ，評估是否已達不能維持最低生活條件，而有「不能清償債
    務或有不能清償之虞」之情形。
  ㈢關於聲請人之債務總額：聲請人雖陳報其無擔保或無優先權
    債務總額為4,491,428元（清算卷第28頁），然依債權人之
    陳報，財政部北區國稅局陳報聲請人於中壢稽徵所尚無欠稅
    或違章未結情事（清算卷第278頁）；交通部公路總局新竹
    區監理所中壢監理站債權額為無（清算卷第280頁）；日盛
    國際商業銀行債權額為38,859元（清算卷第282、286頁）；
    星展（台灣）商業銀行債權額為653,877元（清算卷第288、
    290頁）；臺灣中小企業銀行債權額為2,745,389元（清算卷
    第292、294頁）；合作金庫商業銀行債權額為3,136,409元
    （清算卷第336、340頁）；花旗（台灣）商業銀行債權額為
    413,925元（清算卷第346、350頁），其中行政執行分署桃
    園分署尚未陳報債權暫不列計，上開目前已知債權加總為6,
    988,459元，故本院認應以6,988,459元為其債務總額。
  ㈣關於聲請人之財產及收入：
    ⒈聲請人名下有汽車1輛（現已報廢）、飛騰行銷股份有限公
      司股份17,000股、少量存款（郵局84元、台北富邦銀行4,
      831元）、保單2份（國泰人壽及富邦人壽，均無保單價值
      金），有全國財產稅總歸戶財產查詢清單、廢機動車輛回
      收管制聯單、監理服務網查詢網頁、經濟部商工登記公示
      資料查詢、存摺內頁影本、保單查詢明細表等件附卷為憑
      （清算卷第116、122、124、194、358至368、372至382頁
      ），堪可採信。
    ⒉聲請人非於調解不成立20日內聲請清算，則其聲請前2年應
      自本件聲請之日即111年5月4日起算（即109年5月至111年
      4月），此段期間聲請人擔任臨時工，無固定雇主，每月
      收入約為24,000元，另有領取補助3萬元，有109年綜合所
      得稅資料清單、收入切結書、桃園市政府社會局函文等件
      在卷可參（清算卷第120、130、274頁），堪認聲請人於
      聲請前2年期間之收入所得為606,000元（計算式：24,000
      元×24個月＋3萬元）。
    ⒊聲請人自陳於聲請後迄今，仍擔任臨時工，每月薪資約24,
      000元，有上開收入切結書在卷可稽，雖聲請人每月收入
      低於勞動部之每月基本工資25,250元，惟金額差距甚小，
      故本院認以24,000元列計其每月收入尚屬適當。
  ㈤關於聲請人之必要支出：
　　⒈按債務人必要生活費用，以最近一年衛生福利部或直轄市
      政府所公告當地區每人每月最低生活費1.2倍定之；受扶
      養者之必要生活費用，準用第一項規定計算基準數額，並
      依債務人依法應負擔扶養義務之比例認定之；前二項情形
      ，債務人釋明更生期間無須負擔必要生活費用一部或全部
      者，於該範圍內，不受最低數額限制；債務人證明確有必
      要支出者，不受最高數額及應負擔比例之限制，消債條例
      第64條之2定有明文。次按，債務人聲請更生或清算時所
      提財產及收入狀況說明書，其表明每月必要支出之數額，
      與本條例第64條之2第1項、第2項規定之認定標準相符者
      ，毋庸記載原因、種類及提出證明文件，消債條例施行細
      則第21條之1第3項亦有明文。
　　⒉聲請人主張其每月必要支出為27,094元（個人必要支出為1
      8,076元、扶養子女5,000元，詳細項目及金額如清算卷第
      24頁），並有租賃契約書、電費查詢結果、天然氣繳費通
      知單、中華電信繳費證明單等件附卷為憑（清算卷第134
      至182頁）。惟聲請人就伙食費、機通費、日常雜支部分
      舉證顯有不足，審酌聲請人個人必要支出所提列之金額，
      並未逾越桃園市111年度平均每人每月最低生活費1.2倍即
      18,337元，與前開規定相符，故聲請人每月個人必要支出
      以18,076元列計尚屬合理。
　　⒊扶養子女5,000元部分，該名子女為88年9月生，聲請人固
      有提出戶籍謄本、學費繳費單據、全國財產稅總歸戶財產
      查詢清單、108及109年綜合所得稅資料清單等件在卷為憑
      （清算卷第132、184至188頁）。審酌該名子女雖已於108
      年9月成年，為仍在就讀大學，其於大學畢業前確實有受
      聲請人扶養之必要，且據聲請人所提出之學費繳費單據，
      該名子女於110年9月已升大四，應可於111年6月畢業，故
      聲請人聲請前2年之必要支出以553,824元列計（計算清算
      卷第24頁）尚屬適當，目前每月必要支出則應扣除子女撫
      養費部分，即以18,076元列計為當。
  ㈥小結：
    聲請人名下有如㈣之⒈所示之財產，如以上開收入扣除必要支
    出後，每月應有餘額5,924元（計算式為：24,000元－18,076
    元）可供清償債務，惟其無擔保或無優先權債務總額倘以其
    每月所餘5,924元清償債務，需逾98年始得清償完畢（計算
    式：6,988,459元÷5,924元÷12個月），遑論聲請人尚有行政
    執行分署桃園分署之債權並未計入，顯然聲請人客觀上對已
    屆清償期之債務有持續不能清償或難以清償之虞，而有藉助
    清算制度調整其與債權人間之權利義務關係而重建其經濟生
    活之必要，自應許聲請人得藉由清算程序清理債務。
四、綜上所述，聲請人係消費者，已達不能清償債務之程度，經
    消費者債務清理調解不成立。此外，本件復查無消債條例第
    6條第3項、第8條或第82條第2項所定應駁回清算聲請之事由
    。從而，本件聲請於法有據，爰裁定准許，並依同條例第16
    條第1項規定，命司法事務官進行清算程序。
五、本院雖裁定准許開始清算程序，俾使聲請人得以重建經濟生
    活，惟本裁定不生免責效力，聲請人所負債務並非當然免除
    ，仍應由本院斟酌消債條例第132條至第135條等規定，決定
    是否准予免責，如本院最終未准聲請人免責，聲請人就其所
    負債務仍應負清償之責，附此敘明。
中　　華　　民　　國　　111 　年　　8 　　月　　29　　日
                  民事第三庭    法　官　吳佩玲
以上正本係照原本作成。
本裁定不得抗告。
本裁定業已於111年8月29日上午10時公告。
中　　華　　民　　國　　111 　年　　8 　　月　　29　　日
                              書記官　龍明珠